# 请教陈斑及各位：同一控制转让股权，并发行股票作为对价的会计处理

提问人：zjun2006 时间：2010-11-17 18:09:29
陈斑，请教以下问题的处理，谢谢：
根据准则讲解第 21 章企业合并例21-1，并结合实际情况改写：
A公司、B公司分别为P公司控制下的两家子公司，持股比例分别为70%、90%；A公司于 2010 年 12 月 31 日自母公司P处取得B公司90 ％的股权，并购日，P公司投资成本 100 万元（含商誉 10 万元），转让作价 2000 万元，并购日B公司净资产为 500 万元，为进行该项企业合并，A公司以每股 5 元的价格向P公司发行了 400 万股本公司普通股(每股面值 1 元)作为对价。请教A公司单体、P公司单体、P合并的会计处理： 1 、 A公司：发行股份，取得B公司股权。同一控制下控股合并，以B公司净资产折股作为合并成本。
借：长期股权投资-B 450 （500*90%）
贷：股本 400 资本公积（溢价） 50
留存收益恢复分录略
2 、P公司单体：转让股权，但通过A公司仍然控制B公司，是否适用于财会便[2009]14号文“母公司在不丧失控制权的情况下部分处置对子公司的长期股权投资，在合并财务报表中处置价款与处置长期股权投资相对应享有子公司净资产的差额应当计入所有者权益。
”？
借：长期股权投资-A公司 2000 贷：长期股权投资-B公司 100 投资收益 1900 3、合并抵消：从整体角度，就该事项，抵消后余额， （ 1 ）长期股权投资=股本=投资收益=0； （ 2 ）商誉=10万元（控制权未改变，商誉也不改变）； （ 3 ）资本公积的变化：2000-500*80%=1600； （ 4 ）少数股权变化：交易前后，少数股东持股比例发生变化，少数股东权益相应变化 （ 5 ）其他还有何变化？
4 、以上交易交易是否适用“非货币性资产交换”，是否与“企业合并”处理不一致？

回答人：chenyiwei
1 、从P公司个别报表角度，以B的股权换取A增发的股权，属于非货币性资产交换交易。因为AB两公司在交易前后均在其控制范围内，所以没有商业实质的可能性较大，此时应当把原先对B公司的长期股权投资成本的 90 ％按帐面值转为对A公司增持投资的成本，不确认损益。如果存在特殊情况的（例如，A公司为已上市公司，P公司进行这一交易是为了实现集团的整体上市），则P公司个别报表层面可以确认交易损益，相应地增持A公司的增发股权就以公允价值计量。 2 、上述交易对于P公司合并层面而言属于集团内部资源整合，不影响对外的财务状况和经营成果。涉及少数股权比例变动的，按照在不丧失控制权前提下收购少数股权或部分处置子公司股权处理。 3 、对于P公司而言，上述处理与非货币性资产交换的处理原则并不矛盾。

回答人：chenyiwei
回复 藤椅 zjun2006 的帖子可以这样理解。

回答人：chenyiwei
回复 地板 zjun2006 的帖子这笔所得税确实在本年度导致了经济资源流出合并集团，因此应当是合并集团的“所得税费用——当期所得税费用”。至于能否在合并报表层面确认递延所得税资产，主要考虑是A公司是否会在可预见的未来处置所持的B公司 90 ％股权，以及预计处置时是否会产生足够的应纳税所得额。

提问人：mia_luo 时间：2018-04-02 15:56:38
陈版您好！请问如果P公司单体的会计处理按非货币性资产交换交易，确认了投资收益；但税务适用了特殊性税务重组，仅对现金对价部分的投资收益缴纳企业所得税，这种情况下，是不是对P公司账面长期股权投资的成本（公允价值）和计税基础之前的差异确认确认递延所得税负债即可？另外P公司确认A公司的长投是适用非货币性资产交换准则，还是长期股权投资准则中的同一控制下企业合并情形，是可以选择么？还是根据情况，如有商业实质，必须适用非货币性资产交换准则？ 十分感谢！

回答人：chenyiwei
2 、P本来就是A和B的母公司，所以对P而言该交易不是企业合并，只能按非货币性交易处理，不能用企业合并准则，这里没有会计政策选择的空间。

回答人：chenyiwei
1 、需就长期股权投资的账面价值与计税基础之间的应纳税暂时性差异确认递延所得税负债。